【裁判字號】    97,消債更,318
【裁判日期】    971201
【裁判案由】    聲請更生程序
【裁判全文】
臺灣嘉義地方法院民事裁定           97年度消債更字第318號
聲  請  人
即債務人    甲○○
上列當事人聲請更生程序事件，本院裁定如下：
    主  文
債務人甲○○自民國九十七年十二月一日十二時起開始更生程序
。
命本院司法事務官進行本件更生程序。
    理  由
一、按債務人不能清償債務或有不能清償之虞者，得依本條例所
    定更生或清算程序，清理其債務，消費者債務清理條例第3
    條定有明文。再按債務人與金融機構協商成立者，不得聲請
    更生或清算。但因不可歸責於己之事由，致履行顯有重大困
    難者，不在此限；本條例施行前，債務人依金融主管機關協
    調成立之中華民國銀行公會會員辦理消費金融案件無擔保債
    務協商機制與金融機構成立之協商，準用前項之規定；債務
    人無擔保或無優先權之債務總額未逾新臺幣一千二百萬元者
    ，於法院裁定開始清算程序或宣告破產前，得向法院聲請更
    生；法院開始更生程序之裁定，應載明其年、月、日、時，
    並即時發生效力，復為同條例第151 條第5 、6 項，第42條
    第1 項及第45條第1 項所明定。
二、本件債務人主張其有不能清償債務情事，前雖曾依金融主管
    機關協調成立之中華民國銀行公會會員辦理消費金融案件無
    擔保債務協商機制與最大債權銀行復華商業銀行股份有限公
    司（後合併更名為元大商業銀行股份有限公司，下稱元大銀
    行）於民國95年9 月間成立協商，每月應償還新臺幣（下同
    ）17,000元，惟萬泰商業銀行股份有限公司（下稱萬泰銀行
    ）當時未同意協商，債務人每月仍需償還萬泰銀行1,360 元
    ，而債務人當時除受僱於人義診所外，尚在加油站打工兼職
    ，每月收入約28,500元，扣除家計後，勉強支付前開協商每
    月應還金額，然嗣後債務人之配偶本身亦因積欠銀行債務沈
    重，而進入一致性協商之列，2 人因債務及家庭經濟因素屢
    屢發生爭吵，感情惡化，終至96年6 月協議離婚，債務人離
    婚後為照顧小孩，無法兼職，遂辭去加油站工作，致每月僅
    餘人義診所之薪資16,500元，但債務人每月必須支出包含水
    電、食膳、交通等生活費用共約9,829 元、健保費225 元、
    勞保費235 元及負擔母親扶養費3,000 元，入不敷出，不得
    已在96年8 月間毀諾，又債務人曾於婚姻存續中與配偶合購
    房屋，每月房貸約2 萬元，離婚後配偶雖允諾每月給與贍養
    費2 萬元繳納房貸，以安置2 子基本生活，惟債務人之配偶
    已多月未給付贍養費，致債務人已無法清償依前揭協商清償
    方案所應清償之債務，現尚有債務總額2,641,324 元（含房
    貸）未為清償，且無擔保或無優先權之債務總額未逾1,200
    萬元，復未經法院裁定開始清算程序或宣告破產，爰向本院
    聲請更生等語。
三、經查，本件債務人主張其目前所積欠包含房貸在內之債務為
    2,641,324 元，每月需繳納房貸2 萬元等情，業據其提出債
    權人清冊、財團法人金融聯合徵信中心當事人查詢個人資料
    回覆書、中國信託分期攤還行貸款資料、循環型貸款資料、
    貸款條件變更同意書、放款帳戶還款交易明細表及中國信託
    嘉義分行存摺為憑，應為可採。又債務人於95年9 月間曾與
    元大銀行成立消費金融案件無擔保債務協商機制之協商，依
    協商，債務人每月應償還17,000元乙節，亦有協議書可佐，
    應為真實。
四、次查債務人96年度所得為198,720 元，平均每月所得16,560
    元，而其自96年7 月起迄今任職於人義診所，每月薪資為
    17,280元等情，有其稅務電子閘門財產所得調件明細表及人
    義診所負責人李昭勳提出之陳報狀附卷可按。依卷附財產資
    料歸屬清單所載，債務人雖有房地產各1 筆，但債務人已以
    該不動產為擔保向中國信託商業銀行股份有限公司貸款，截
    至97年9 月止，債務人現仍欠該銀行合計861,706 元；另債
    務人雖有臺灣電力公司股票2,286 股，依該公司每股淨值
    13.87 元計算，其價值亦僅31,707元。是以債務人每月薪資
    收入及資力清償依協商所應清償之金額後，所剩無幾，顯不
    足以支應其個人之必要生活所需。是債務人主張其有不可歸
    責於己之事由，致履行前揭協商之清償方案顯有重大困難乙
    節，應可相信。此外，本件又查無債務人有消費者債務清理
    條例第6 條第3 項、第8 條或第46條各款所定駁回更生聲請
    之事由存在，則債務人聲請更生，於法尚無不符，應予准許
    ，爰裁定如主文第1 項所示。
五、次按法院裁定開始更生或清算程序後，得命司法事務官進行
    更生或清算程序，消費者債務清理條例第16條第1 項前段定
    有明文。本件債務人聲請更生，業經本院裁定准許開始更生
    程序，爰依前揭規定，命法事務官進行本件更生程序。
中    華    民    國    97    年    12    月    1     日
                  民事第一庭  法  官  林望民
以上為正本係照原本作成
本件不得抗告
本裁定已於97年12月1日12時公告。
中    華    民    國    97    年    12    月    1     日
                              書記官  陳慶時


司法院資訊處製作；財團法人民間司法改革基金會備份。
